【裁判字號】    99,再,18
【裁判日期】    990324
【裁判案由】    返還不當得利
【裁判全文】
臺灣高等法院民事判決                   99年度再字第18號
再審  原告  甲○○
訴訟代理人  范光柱律師
再審  被告  聯茂電子股份有限公司
法定代理人  乙○○
上列當事人間請求返還不當得利事件，再審原告對於中華民國97
年9月24日本院97年度上字第588號確定判決，提起再審之訴，本
院判決如下：
    主  文
再審之訴駁回。
再審訴訟費用由再審原告負擔。
    事  實
甲、再審原告方面：
壹、聲明：(一)本院97年度上字第588號確定判決（下稱原確定判
    決）廢棄。(二)前開廢棄部分，再審被告之訴及假執行聲請均
    駁回。
貳、陳述：本件再審被告重要關係人之萬董事長說詞反覆，且再
    審被告公司法人行為有諸多矛盾，諸如：當時說股票要贈送
    給再審原告卻又向再審原告課徵所得稅金…。萬董事長向財
    務處鄭雅玲說：30張聯茂股票要贈送給再審原告，、、希望
    其能再回來聯茂公司繼續效力。之後再審原告也打電話向聯
    茂萬董說：謝謝，萬董也無其他意見。因為在溝通的過程中
    ，再審原告曾將股票寄回，再審被告不肯簽收；而該股票之
    所得稅卻是扣再審原告的所得稅。再審被告之後反悔，卻要
    求股票上漲時相等的全部價金；跟贈送給再審原告時之價格
    及價差不同。再審被告嗣復改口說：是內部財務人員作業的
    瑕疵、疏失。再審原告肯認該股票為聯茂萬董贈與所得，而
    原確定判決似有違背論理法則或經驗法則，爰依民事訴訟法
    第496條第1項第1款、第2款、第13款提起再審之訴。
乙、再審被告方面：
    本件未行言詞辯論，無再審被告之聲明、陳述可供記載。
    理  由
一、關於再審原告主張原確定判決有民事訴訟法第496條第1項第
    1款之再審事由部分：
（一）按民事訴訟法第496條第1項第1款所謂適用法規顯有錯誤
      者，係指確定判決所適用之法規顯然不合於法律規定，或
      與司法院現尚有效及大法官會議之解釋，或最高法院尚有
      效之判例顯然違反，及確定判決消極的不適用法規，顯然
      影響裁判者而言（最高法院60年台再字第170號判例及司
      法院大法官會議釋字第177號解釋參照）。又所謂適用法
      規顯有錯誤者，不包括漏未斟酌證據、認定事實錯誤、取
      捨證據失當、判決不備理由及在學說上諸說併存致發生法
      律上見解歧異等情形之情形在內（最高法院63年台上字第
      880號判例、90年台再字第27號判決參照）。
（二）經查再審原告僅泛言再審被告之萬董事長及萬董事長向財
      務處鄭雅玲所言均係30張聯茂股票是萬董事長欲贈與再審
      原告云云，而主張原確定判決適用法規顯有錯誤。惟查再
      審原告並未具體指明原確定判決有何適用法規顯有錯誤之
      情事，仍難謂已表明再審之事由。依上所述，再審原告主
      張原確定判決有民事訴訟法第496條第1項第1款之再審事
      由，為不足取。
二、關於再審原告主張原確定判決有民事訴訟法第496條第1項第
    2款之再審事由部分：
（一）按民事訴訟法第496條第1項第2款所謂：判決理由與主文
      顯有矛盾，係指判決依據當事人主張之事實，認定其請求
      或對造抗辯為有理由或無理由，而於主文為相反之諭示，
      且其矛盾為顯然者而言（最高法院80年度台再字第130號
      判例參照）。
（二）經查原確定判決於理由項下，認定再審原告對於再審被告
      之上訴為無理由，而於主文諭知駁回再審原告此部分之上
      訴，依上說明，並無判決理由與主文顯有矛盾之情形。依
      上所述，再審原告主張原確定判決有民事訴訟法第496條
      第1項第2款之再審事由，為不足取。
三、關於再審原告主張原確定判決有民事訴訟法第496條第1項第
    13款之再審事由部分：
（一）按依民事訴訟法第496條第1項第13款規定，當事人發現未
      經斟酌之證物或得使用該證物者，以如經斟酌可受較有利
      之裁判者為限，得以再審之訴對於確定終局判決聲明不服
      。所謂發現未經斟酌之證物，係指前訴訟程序事實審之言
      詞辯論終結前已存在之證物，因當事人不知有此，致未經
      斟酌，現始知之者而言（最高法院29年第1005號判例意旨
      參照）。所謂證物，不包含證人在內，故發現新證人不足
      為再審之理由（最高法院29年上字第696號判例意旨參照
      ）。
（二）經查再審原告主張再審被告之萬董事長欲將系爭股票30張
      贈與再審原告云云，揆諸首揭說明，所謂證物不包含證人
      在內，從而，再審原告主張原確定判決漏未斟酌新證人萬
      董事長之證言，有民事訴訟法第496條第1項第13款之再審
      事由，為不足取。
四、綜上所述，再審原告提起本件再審之訴，為顯無再審理由，
    爰不經言詞辯論，以判決駁回之。
五、據上論結，本件再審之訴顯無理由，依民事訴訟法第502條
    第2項、第78條、第85條第1項前段，判決如主文。
中    華    民    國    99    年    3     月    24    日
                    民事第八庭
                        審判長法  官  劉勝吉
                              法  官  鄭威莉
                              法  官  蘇芹英
正本係照原本作成。
如不服本判決，應於收受送達後20日內向本院提出上訴書狀，其
未表明上訴理由者，應於提出上訴後20日內向本院補提理由書狀
（均須按他造當事人之人數附繕本）上訴時應提出委任律師或具
有律師資格之人之委任狀；委任有律師資格者，另應附具律師資
格證書及釋明委任人與受任人有民事訴訟法第466條之1第1項但
書或第2項（詳附註）所定關係之釋明文書影本。
中    華    民    國    99    年    3     月    26    日
                              書記官  鐘秀娥
附註：
民事訴訟法第466條之1（第1項、第2項）：
對於第二審判決上訴，上訴人應委任律師為訴訟代理人。但上訴
人或其他法定代理人具有律師資格者，不在此限。
上訴人之配偶、三親等內之血親、二親等內之姻親，或上訴人為
法人、中央或地方機關時，其所屬專任人員具有律師資格並經法
院認為適當者，亦得為第三審訴訟代理人。

司法院資訊處製作；財團法人民間司法改革基金會備份。
